【裁判字號】    91,自,554
【裁判日期】    920414
【裁判案由】    偽造文書等
【裁判全文】
臺灣臺北地方法院刑事判決                          九十一年度自字第五五四號
    自  訴  人  甲  ○
    被      告  丙○○
                丁○○
右列被告等因偽造文書等案件，經自訴人提起自訴，本院判決如左：
    主  文
丙○○、丁○○均無罪。
    理  由
一、自訴意旨略以：被告丙○○及訴外人乙○、邱翠芬因共同涉嫌偽造文書罪嫌，而
    由自訴人甲○另行向臺灣臺北地方法院檢察署提起告訴，自訴人於提出告訴時並
    已提出真正之文書影本即委託書及收據，經該署以八十八年度偵字第一八七二號
    提起公訴，經臺灣臺北地方法院以八十八年度訴字第一一八三號（下稱另案一審
    ）判處被告丙○○有期徒刑四月，在另案一審時，被告丙○○、乙○、邱翠芬對
    於自訴人所提出之委託書及收據均無意見，因被告丙○○上訴，經臺灣高等法院
    以九十年度上訴字第二八六四號（下稱另案二審）受理，被告丙○○並選任被告
    丁○○擔任辯護人。於另案二審審理中，被告二人竟基於共同之犯意聯絡及意圖
    使自訴人受刑事處分，另行具狀提出與自訴人提出者不同而經變造之委託書及收
    據以行使，並於該案二審審理中使用變造之證據，其中委託書委託人即自訴人甲
    ○部分除甲○印章外，下方另捺印指印，而收據則多出「Ｐ‧Ｓ印章林德章一枚
    」、「此部份作廢」、「上列各項林德所有福座塔位共一百五十六位及其印章本
    人已取回」、「乙○」之記載，因認被告二人涉犯刑法第二百十六條、第二百十
    條之行使變造私文書罪嫌、同法第一百六十五條使用變造之證據罪嫌及第一百六
    十九條第二項意圖使他人受刑事處分而使用變造之證據罪嫌等語。
二、按犯罪事實應依證據認定之，無證據不得推定其犯罪事實，又不能證明被告犯罪
    者，應諭知無罪之判決，刑事訴訟法第一百五十四條、第三百零一條第一項分別
    定有明文。
三、自訴人認被告二人涉犯行使變造私文書罪嫌、使用變造證據罪嫌、意圖使他人受
    刑事處分而使用變造證據罪嫌，係以其所持有之委託書、收據、另案一審被告丙
    ○○對於前開委託書、收據均無意見之筆錄、另案二審被告丁○○為被告丙○○
    提出之答辯狀及該答辯狀後所附與自訴人提出有不同記載之委託書、收據影本各
    一份為其論據。訊據被告丙○○、丁○○固承認於另案二審中確有提出答辯狀並
    提出與自訴人所提出者不同記載之委託書、收據等事實，惟被告二人均堅決否認
    有何自訴人所指之上開犯行。被告丙○○並辯稱：委託書是自訴人及乙○委託伊
    處理事務時所製作，共一式三份，三人一人一份，因為伊那份係留底之用，所以
    除自訴人及乙○蓋章外，並要求自訴人及乙○捺印指紋，至於收據則是由伊書寫
    一式二份，分別交付與自訴人及乙○，嗣因乙○又將林德印章交付與伊，所以伊
    才在乙○那份上書寫「Ｐ‧Ｓ印章林德章一枚」，後來因為又將印章、林德所有
    福座一百五十六位還給乙○，所以乙○才在收據上另行書寫「此部份作廢」、「
    上列各項林德所有福座塔位共一百五十六位及其印章本人已取回」、「乙○」之
    字樣，伊於另案一審中對於自訴人提出之文書並無意見，只是主張還有其他的正
    本，伊並無變造委託書及收據等語；被告丁○○則辯稱：伊於另案二審中為被告
    丙○○辯護時，係主張先寫委託書再寫收據，但自訴人主張係先寫收據再寫委託
    書，此為另案審理中之爭點，因為乙○說只要有改過就會再印一次，所以伊當時
    係為被告丙○○辯護稱自訴人僅提出雙方往來過程中之文書，並未提出其他經更
    改過之文書等語。經查：
（一）就被告二人於另案二審中所提出之委託書影本，自訴人雖主張該委託書影本上
      所載自己捺印指紋部分係經偽造，然被告丙○○於本院調查中提出上開委託書
      之原本，配合自訴人於本院調查中所提供之指紋，經本院送自訴人於九十一年
      九月十七日訊問時主張之鑑定機關法務部調查局鑑定，鑑定中將被告丙○○提
      出委託書原本上記載為甲○之指紋編為甲類，將自訴人所提供之指紋編為乙類
      ，鑑定結果為甲類指紋與乙類右拇指指紋相同之特徵點超過十二點，而認定二
      類指紋相同，係屬同一人指紋，且另說明鑑定方法係將二類指紋作紋線特徵點
      放大並逐一比對後，認有十四點紋線特徵相同，依據指紋學原理足以確認係屬
      同一人之指紋，此有該局九十一年十月七日調科貳字第○九一○○六六九○七
      ○號鑑定通知書、鑑定分析圖表影本及該局九十一年十二月三日所發調科貳字
      第○九一○○八二一六九○號函覆中、英文相關指紋鑑定紋線資料在卷可參，
      足見被告二人於另案二審中提出委託書上自訴人指紋部分為真正，且自訴人就
      該委託書上另經乙○捺印指紋部分並無爭執，亦無證據可證明乙○部分指紋係
      經偽造，是尚難認被告二人於另案二審中所提出委託書影本係經變造之私文書
      及證據。
（二）至於被告二人於另案二審中所提出之收據影本，被告丙○○於本院調查中供稱
      ：當時伊係製作收據一式三份，除自己保留外，另分交自訴人及乙○，嗣因乙
      ○又將林德印章交付與伊，所以伊才在乙○那份上書寫「Ｐ‧Ｓ印章林德章一
      枚」，後來因為又將印章、林德所有福座一百五十六位還給乙○，所以乙○才
      在收據上另行書寫「此部份作廢」、「上列各項林德所有福座塔位共一百五十
      六位及其印章本人已取回」、「乙○」之字樣，伊於另案二審中係提出自己所
      保留記載上開事項之收據影本等語，而自訴人對於被告丙○○所稱上開情節亦
      不爭執，且乙○於另案二審調查中亦陳稱：因為丙○○說需要林德印章，所以
      才將林德印章交與丙○○等語（見另案二審九十年十月五日訊問筆錄），另核
      對自訴人及被告提出之收據就正文內容完全相符，足見就收據原本正文內容而
      言，被告二人於另案審理中所提出之收據影本與自訴人所提出之收據係屬一式
      二份之關係，且本院亦查無其他證據可證明被告丙○○與乙○間並無如被告丙
      ○○所提出收據上影本所載之行為，是尚難僅以被告丙○○所提出之收據影本
      上另記載自訴人持有收據所無之事項即認被告丙○○所提出之收據影本為變造
      之私文書及證據。
（三）至於自訴人聲請另將指紋送刑事警察局鑑定及傳喚法務部調查局鑑定人到庭作
      證部分，因該局業已將鑑定之方法及相關指紋學資料函覆說明明確，並無另行
      將指紋送刑事警察局鑑定或傳喚鑑定人到庭之必要；而被告丙○○聲請本院傳
      喚乙○到庭作證部分，因乙○與自訴人係屬二親等之旁系血親之關係，且乙○
      亦具狀表示依據刑事訴訟法第一百八十條第一項第一款之規定拒絕證言，是本
      院並無從強迫乙○到庭就本案內容作證，爰將自訴人及被告丙○○之上開調查
      證據之聲請裁定駁回。
（四）綜上各節，被告二人於另案二審中所提出之收據及委託書影本並非變造之私文
      書及證據，自訴人所提出之證據並無法證明被告二人有何行使變造私文書、使
      用變造證據、意圖使他人受刑事處分而使用變造證據之犯行，此外，本院亦查
      無其他積極證據可證明被告二人有自訴人所指之犯行，揆諸前開規定及說明，
      本案既不能證明被告二人犯罪，即應為無罪判決之諭知。
據上論斷，應依刑事訴訟法第三百四十三條、第三百零一條第一項，判決如主文。
中      華      民      國    九十二    年      四      月     十四     日
                              臺灣臺北地方法院刑事第一庭
                                  審判長法  官    陳興邦
                                        法  官    蘇嘉豐
                                        法  官    唐于智
右正本證明與原本無異。
如不服本判決，應於判決送達後十日內向本院提出上訴狀(應抄附繕本)。
                                        書記官    陳俐妙
中      華      民      國    九十二    年      四      月     十四     日


司法院資訊處製作；財團法人民間司法改革基金會備份。
